【裁判字號】    99,聲,2645
【裁判日期】    991001
【裁判案由】    聲請交保
【裁判全文】
臺灣高等法院刑事裁定                99年度聲字第2645號
聲  請  人
即  被  告  甲○○
選任辯護人  涂惠民律師
上列聲請人因毒品危害防制條例等案件（本院99年度上更(一)字第
308號），聲請具保停止羈押，本院裁定如下：
    主  文
聲請駁回。
    理  由
一、聲請意旨略以：被告居住於新竹縣橫山鄉○○路○段258號，
    同村鄰居皆認識，並非居無定所，雖原審認被告販賣第二級
    毒品2罪及販賣第二級毒品未遂1罪，判決應執行有期徒刑8
    年2月，但未必涉犯重罪，即有逃亡之虞，且被告雖否認販
    賣安非他命，但亦坦承轉讓安非他命予他人，自當極力為涉
    嫌案件澄清事實真相，實無逃亡背負汙名之理。況原羈押裁
    定並未明確指訴，被告有何事實足認有逃亡或逃亡之虞，自
    難僅憑被告涉犯重罪，即認有逃亡之虞，則被告尚無羈押之
    必要性，非不得以具保或其他處分，以擔保日後審判到庭或
    執行之進行。被告所犯雖為最輕本刑7年以上有期徒刑之罪
    ，符合刑事訴訟法第101條第1項第3款羈押事由，然司法院
    大法官會議釋字第665號解釋，揭明被告犯該條款之罪嫌疑
    重大者，仍應有相當理由認其有逃亡、湮滅、偽造、變造證
    據或勾串共犯或證人等之虞，法院斟酌命被告具保、責付或
    限制住居等侵害較少之手段，均不足以確保追訴、審判或執
    行程序之順利進行，始符合該條款規定，則本件被告既無逃
    亡或逃亡之虞之事證，恐難僅憑被告涉犯重罪即予以羈押。
    又證人吳文強證稱，本案查獲時97年5月15日下午3時20分撥
    打被告行動電話向被告購買毒品等情，並無通聯紀錄可資證
    明，亦與被告當時係將行動電話交付共犯苗鳳珠使用之事實
    不符，且證人田志翔於同日被查獲所謂購毒，竟無同日接受
    警方製作筆錄，亦未採尿檢測，被告顯係遭人陷害，該2證
    人所言矛盾連連，並非事實，則被告是否涉嫌販賣毒品嫌疑
    重大，非無疑問云云。
二、按羈押乃拘禁被告之強制處分，亦屬對人強制處分之一，羈
    押之目的，在保全證據及刑罰之執行。而刑事被告經法官訊
    問後，認為犯罪嫌疑重大，而有(1)逃亡或有事實足認為有逃
    亡之虞者；(2)有事實足認為有湮滅、偽造、變造證據或勾串
    共犯或證人之虞者；(3)所犯為死刑、無期徒刑或最輕本刑為
    5年以上有期徒刑之罪等情形之一者，非予羈押，顯難進行
    追訴、審判或執行，得羈押之，刑事訴訟法第101條第1項定
    有明文。次按刑事被告經訊問後，於必要時得羈押之，所謂
    必要與否，自應按照訴訟進行程度，及其他一切情事，由法
    院斟酌認定，最高法院著有29年度抗字第57號判例足資遵循
    。又法院處理聲請羈押案件之重點，在於判斷被告之「犯罪
    嫌疑」是否重大、有無符合羈押事由及羈押要件等法律要件
    ，並非終局判斷被告之罪責成立與否，蓋終局判斷罪責是否
    成立尚須經過審理過程，檢察官有進一步提出及說明證據之
    義務，被告亦享提出有利證據及辯解之權利，則起訴事實存
    在與否，仍在浮動之狀態，法院僅係依現存之證據判斷被告
    應否羈押，與被告將來定罪與否，理論上無必然關係。有本
    院94年度抗字第925號、95年度抗字第130號裁定意旨可參。
    故被告有無羈押之必要，法院僅須審查被告犯罪嫌疑是否重
    大、有無羈押原因、以及有無賴羈押以保全偵審或執行之必
    要，由法院就具體個案情節予以斟酌決定，如就客觀情事觀
    察，法院許可羈押之裁定或延長羈押之裁定，在目的與手段
    間之衡量並無明顯違反比例原則情形，即無違法或不當可言
    ，且關於羈押原因之判斷，尚不適用訴訟上嚴格證明原則。
    經查：
  (一)本件被告甲○○因犯毒品危害防制條例等案件，經原審台灣
    新竹地方法院判處應執行有期徒刑8年2月在案，嗣被告上訴
    ，經本院訊問後，認被告有刑事訴訟法第101條第1項第1款
    、第3款，有事實足認有逃亡之虞，且所犯係最輕本刑5年以
    上有期徒刑之罪，而有羈押之必要，於99年9月1日裁定予以
    羈押在案，有原審法院97年度訴字第781號判決書、本院訊
    問筆錄、押票在卷可稽。
  (二)聲請意旨雖否認販賣毒品、以及證人所言矛盾云云，惟羈押
    被告之裁量，非重在被告有罪、無罪之調查，而應以被告所
    犯罪嫌是否重大、有無羈押原因及必要性，為判斷之依據。
    另決定羈押之犯罪嫌疑是否重大、有無羈押原因及必要性，
    自與有罪判決須達毫無懷疑之有罪確信之心證有所不同，法
    院僅須依本案卷證先就形式上審查，以為憑斷。而被告所涉
    本案犯罪事實，有證人吳文強、田志翔、同案被告苗鳳珠等
    人之證述及通聯分析紀錄在卷可稽，並有經警查獲之安非他
    命6包（經鑑定均驗出甲基安非他命成分）扣案可佐，被告
    犯罪嫌疑確屬重大，且所犯毒品危害防制條例第4條第2項、
    第6項係最輕本刑5年以上有期徒刑之重罪，自合於刑事訴訟
    法第101條第1項第3款之規定，被告上開抗辯，核非本院所
    應審酌。
  (三)再者，被告經原審判處應執行有期徒刑8年2月，有相當理由
    足認被告因將來面臨重刑之處罰，可預期其逃匿以規避審判
    程式之進行及刑罰之執行之可能性甚高，且本案被告與檢察
    官均得上訴第三審，爰審酌本案情節，被告共同販賣第2級
    毒品行為乃煙毒禍害之源，非僅多數人之生命、身體受其侵
    害，且社會、國家之法益亦不能免，為害之鉅，為確保將來
    審判程序之順利進行及刑事執行之保全，若命被告具保、責
    付或限制住居等侵害較小之手段，均不足以確保審判或執行
    程式之順利進行，是權衡國家刑事司法權之有效行使、社會
    秩序及公共利益、被告人身自由之私益及防禦權受限制之程
    度，認對被告維持羈押處分尚屬適當、必要，亦合乎比例原
    則。
  (四)綜上，本院審酌全案卷證及被告上揭聲請理由各情，認有事
    實足認被告有逃亡之虞，且所犯為最輕本刑5年以上有期徒
    刑之罪，有羈押之必要，其羈押原因依然存在，聲請書所載
    事由均非具保之正當理由，本件聲請具保停止羈押，自難准
    許，應予駁回。
中    華    民    國    99    年    10    月    1     日
            刑事第十六庭審判長法  官  陳晴教
                              法  官  許增男
                              法  官  王敏慧
以上正本證明與原本無異。
如不服本裁定，應於收受送達後五日內向本院提出抗告狀。
                              書記官  丁淑蘭
中    華    民    國    99    年    10    月    4     日

司法院資訊處製作；財團法人民間司法改革基金會備份。
